【裁判字號】    96,訴,3645
【裁判日期】    980326
【裁判案由】    偽造文書等
【裁判全文】
臺灣高雄地方法院刑事判決              96年度訴字第3645號
公  訴  人  臺灣高雄地方法院檢察署
被      告  辛○○原名鄭芳妹.
上列被告因偽造文書等案件，經檢察官提起公訴（96年度偵字第
21994 號）及移送併案審理（96年度偵字第31383 號），本院判
決如下：
    主  文
辛○○連續犯詐欺取財罪，處有期徒刑捌月；減為有期徒刑肆月
，如易科罰金以銀元參佰元即新台幣玖佰元折算壹日。
    事  實
一、辛○○（原名鄭芳妹）於民國92年12月間至93年6 月間，徵
    得友人丙○○同意，以丙○○名義向寶華商業銀行股份有限
    公司（下稱寶華銀行，原名泛亞商業銀行股份有限公司）、
    遠東國際商業銀行股份有限公司（下稱遠東銀行）及萬泰商
    業銀行股份有限公司（下稱萬泰銀行）申請現金卡，經各該
    銀行核卡後，丙○○同意將上開3 家銀行（下稱寶華等3 家
    銀行）核發之現金卡轉借辛○○使用，並授權辛○○動用現
    金卡額度後，須代償各該銀行現金卡之本金及利息；嗣丙○○於93年底接獲寶華等3 家銀行之催繳帳單，得知辛○○無
    力支付本息（直至93年12月31日止，積欠寶華銀行新台幣＜
    下同＞30,344元；於93年12月28日止，積欠遠東銀行89,373
    元；於93年12月9 日止，積欠萬泰銀行19,423元；共計139,
    140 元），詎辛○○基於意圖為自己不法所有之概括犯意，
    竟向丙○○佯稱：寶華等3 家銀行之現金卡利息過高，可向
    其他銀行辦理較低利率之信用貸款，償還上開3 家銀行之現
    金卡債務，以減輕利息負擔，並願承擔該筆信用貸款債務等
    語，致丙○○陷於錯誤，於94年1 月6 日，由丙○○出面向
    台新國際商業銀行股份有限公司（下稱台新銀行）辦理額度
    20萬元信用貸款（貸款帳號00000000000000），經該銀行核
    准撥款15萬元至丙○○之華南銀行東高雄分行帳戶（帳號00
    0000000000，下稱華南銀行），嗣辛○○將丙○○提領交付
    之15萬元現金花用殆盡，復承前犯意向丙○○誆稱：須再向
    台新銀行嘉義分行辦理信用貸款，方可沖銷先前各家銀行貸
    款金額等語，致丙○○陷於錯誤，於94年4 月15日，由丙○○再出面向台新銀行嘉義分行申辦信用貸款，經該銀行核准
    撥款17萬元至丙○○在台新銀行嘉義分行開設之活儲帳戶（
    帳號00000000000000），嗣辛○○陸續提領約16萬元花用，
    丙○○查覺有異，始知受騙。
二、案經丙○○及台新商業銀行訴請臺灣高雄地方法院檢察署檢
    察官偵查起訴暨移送併案審理。
    理  由
壹、有關證據能力之說明：
一、證人丙○○於偵查中，向檢察官所為陳述之證據能力：
    按被告以外之人於偵查中向檢察官所為陳述，除顯有不可信
    之情況者外，得為證據，刑事訴訟法第159 條之1 第2 項定
    有明文。查證人丙○○於偵查中係向檢察官證述積欠上開寶
    華等3 家銀行之現金卡債務及上述2 家台新銀行之信用貸款
    情形，證人陳述業經具結及全程錄影，且其後於本院審理中
    並予被告詰問之機會，就證人陳述時製作偵查筆錄之原因、
    過程及其功能等加以觀察其信用性，並無顯不可信之情況，
    應認具有證據能力。
二、證人丙○○、乙○○於檢察事務官調查中，所為陳述之證據
    能力：
１、按被告以外之人於檢察事務官、司法警察官或司法警察調查
    中所為之陳述，與審判中不符時，其先前之陳述具有較可信
    之特別情況，且為證明犯罪事實存否所必要者，得為證據，
    刑事訴訟法第159 條之2 定有明文。
２、查證人丙○○、乙○○於本院審理中之證詞，其中證人丙○○就申辦上開2 家台新銀行信用貸款之情形；證人乙○○就
    申辦下述寶華銀行現金卡之提領金額用途為何，均與檢察事
    務官調查中所為之陳述，出現內容不符之情形。查證人丙○○於偵查中係向檢察事務官說明本件向台新銀行申辦信用貸
    款之情形，證人乙○○係向檢察事務官說明積欠下述寶華銀
    行之現金卡債務之情形；審酌證人2 人偵訊過程均經全程錄
    音，且其後於本院審理中，並予被告詰問之機會，就其於製
    作筆錄之原因、過程及其功能加之觀察，均具有可信之特別
    情況；又渠等所為證述，均係本件被告是否成立偽造文書或
    詐欺取財罪之主要待證事實，為證明犯罪存否所必要，是證
    人丙○○、乙○○於檢察事務官面前所為之陳述，均具有證
    據能力。
三、本件檢察官所提出之傳聞證據，除上述證人丙○○、乙○○
    之證述外，公訴人及被告於本院最後一次審理中均同意列為
    證據。本院審酌上開證據取得過程並無瑕疵，與待證事實具
    有關連性，證明力非明顯過低等情，均認為適當，可以作為
    本案之證據，依刑事訴訟法第159 條之5 第1 項之規定，認
    上開言詞及書面陳述，均具有證據能力。
貳、有罪部分：
一、被告之辯稱：
    訊據被告辛○○坦承有使用上開寶華等3 家銀行之現金卡，
    並積欠上開現金卡債務，另取得上開2 家台新銀行之信用貸
    款金額之事實；惟矢口否認有何詐欺取財犯行，並辯稱上開
    台新銀行核撥之款項，都是丙○○辦好貸款後，同意轉借給
    我使用，我沒有騙丙○○云云。
二、本院得心證之理由：
１、本件被告借用被害人丙○○申請之上開寶華等3 家銀行之現
    金卡，因無力支付本息，直至93年12月31日止，積欠寶華銀
    行30,344元；於93年12月28日止，積欠遠東銀行89,373元；
    於93年12月9 日止，積欠萬泰銀行19,423元等情；業據證人
    即被害人丙○○於偵查及本院審理中證述甚詳（偵他9264卷
    第16、17、18、79、84、85、116 、117 頁，本院卷第145
    至162 頁）；並有寶華銀行之現金卡申辦資料影本、往來明
    細查詢報表各1 份（偵他9264卷第33至39頁），遠東銀行餘
    額代償申請書影本、餘額代償小額循環信用貸款契約書影本
    、存摺往來名細分戶帳各1 份（偵他9264卷第24至28頁），
    萬泰商業銀行現金卡申請資料、客戶交易明細表各1 份（偵
    他9264卷第53至55頁）附卷可參。
２、上述被告無力支付上開寶華等3 家銀行之本息，向被害人丙○○佯稱可向台新銀行辦理較低利率之信用貸款，藉以償還
    上開銀行之現金卡債務，致丙○○陷於錯誤，於94年1 月6
    日向台新銀行辦理額度20萬元信用貸款，經該銀行核准撥款
    15萬元至丙○○上揭華南銀行帳戶，嗣辛○○將丙○○交付
    之15萬元現金花用殆盡等情，業據證人即被害人丙○○於本
    院審理中證述甚詳（本院卷第153 、154 頁），並有台新銀
    行信用貸款借據暨約定書、台新銀行信用貸款產品申請書影
    本各1 份（偵他9264卷第10、11頁、本院卷第58至60頁）在
    卷可憑。又被害人丙○○於94年4 月15日出面再向台新銀行
    嘉義分行申辦信用貸款，經該銀行核准撥款17萬元至丙○○
    在台新銀行嘉義分行開設之活儲帳戶（帳號00000000000000
    ），並經辛○○陸續提領16萬多元花用等情，為被告所自承
    （本院卷第17、131 頁）；並有台新銀行信用貸款申請書、
    信用貸款借據暨約定書、本票影本及信用貸款撥款明細各1
    份（偵他9264卷第6至9、61至64頁）附卷可稽。
３、被告雖辯稱辦理上開2 家台新銀行之信用貸款金額，有得到
    丙○○同意，才使用上開核撥之款項，然此部分業據證人即
    被害人丙○○所否認（偵他卷第16至18頁）；參以被害人丙○○係於93年底接獲寶華等3 家銀行之催繳帳單，得知辛○○於93年底，已無力清償催繳金額，而同意被告再向上開2
    家台新銀行申辦信用貸款；況本件被害人丙○○於93年底積
    欠寶華等3 家銀行之現金卡之債務共計139,140 元，已如前
    述；丙○○於前債既未還清，衡情顯無再向台新銀行申辦信
    用貸款予被告使用之理；是被告上開所辯，自不足採。
４、綜上，本件事證明確，被告辛○○連續詐欺取財之犯行應堪
    認定。
三、新、舊刑法之比較：
    按刑法前於94年2 月2 日修正公布，並於95年7 月1 日施行
    ，另刑法施行法第1 條之1 亦於95年6 月14日經總統以華總
    一義字第09500085181 號令公布施行。按行為後法律有變更
    者，適用行為時之法律，但行為後之法律有利於行為人者，
    適用最有利於行為人之法律，修正後刑法第2 條第1 項定有
    明文。此條規定係規範行為後法律變更所生新舊法律比較適
    用之準據法，本身尚無新舊法比較之問題，於新法施行後，
    應一律適用修正後刑法第2 條第1 項之規定，為「從舊從輕
    」之比較，先予敘明。再按本次法律變更，比較時應就罪刑
    有關之共犯、未遂犯、想像競合犯、牽連犯、連續犯、結合
    犯，以及累犯加重、自首減輕暨其他法定加減原因（如身分
    加減）與加減例等一切情形，綜其全部罪刑之結果而為比較
    （最高法院95年5 月23日95年度第8 次刑庭會議決議參照）
    。查本件被告行為後，刑法就下列條文業有修正：
(一)就法定罰金刑最低刑度之變更：
    刑法第339 條第1 項詐欺取財罪之主刑為5 年以下有期徒刑
    、拘役或科或併科銀元一千元以下罰金。本件被告犯罪時之
    刑法就罰金刑之規定，依修正前刑法第33條第5 款規定，罰
    金刑應處銀元一元以上，並應依修正前罰金罰鍰提高標準條
    例第1 條規定，就其原定數額得提高為2 倍至10倍，但法律
    已依一定比率規定罰金或罰鍰之數額或倍數者，依其規定。
    惟95年7 月1 日施行之修正後刑法第33條第5 款則規定：「
    罰金：新臺幣一千元以上，以百元計算之」，而95年6 月14
    日修正公布之刑法施行法第1 條之1 第2 項規定：「94年1
    月7 日刑法修正時，刑法分則編未修正之條文定有罰金者，
    自94年1 月7 日刑法修正施行後，就其所定數額提高為30倍
    ，但72年6 月26日至94年1 月7 日新增或修正之條文，就其
    所定數額提高為3 倍」，經比較修正前後之罰金刑輕重，該
    罰金刑之最低刑度於修法後已有加重，故以95年7 月1 日修
    正公布施行前之規定，較有利於被告。
(二)就連續犯條文之變更：
    本件被告之犯行，因行為後新修正之刑法業已刪除連續犯之
    規定。又刪除連續犯之規定，雖非犯罪構成要件之變更，但
    顯已影響行為人刑罰之法律效果，自屬法律有變更，依新法
    第2 條第1 項規定，比較新、舊法結果，修正後之規定並非
    較有利於被告，是依刑法第2 條第1 項之規定，應適用修正
    前刑法第56條連續犯之規定，較有利於被告。
(三)罰金刑加重之適用：
    刑法罰金刑之加重，依修正後刑法第67條規定，其最高度及
    最低度同加重之，較修正前刑法第68條所定，僅加重其最高
    度，為不利於被告，自應適用修正前之刑法。
(四)綜上，經綜合比較新、舊法之適用結果，均以修正前刑法規
    定有利於被告，是應依刑法第2 條第1 項前段規定，整體適
    用修正前之刑法規定。
四、論罪及科刑：
    核被告辛○○先後所為，均係犯刑法第339 條第1 項之詐欺
    取財罪。本件起訴意旨雖認被告涉犯刑法第339 條之2 第1
    項之詐欺取財罪及同法第335 條第1 項之侵占罪；惟本件被
    告係向被害人丙○○佯稱寶華等3 家銀行之現金卡利息過高
    ，可向其他銀行辦理較低利率之信用貸款，償還上開3 家銀
    行之現金卡債務，致丙○○陷於錯誤，而辦理上開2 家台新
    銀行之信用貸款金額，已如前述，是起訴意旨此部分尚有誤
    會，併此敘明。惟起訴之基本社會事實同一，本院自得加以
    審理，並變更起訴法條。被告先後詐欺取財犯行，時間緊接
    ，所犯罪名相同，顯係出於概括犯意為之，為連續犯，應依
    修正前刑法第56條連續犯之規定論以一罪，並加重加刑。爰
    審酌被告不憑己力賺取報酬、獲取所需，竟出於貪念，連續
    誘騙被害人丙○○向台新銀行辦理信用貸款，先後所得不法
    金額共計31萬多元；且迄未與被害人達成和解，另於偵查及
    審理中猶否認犯行，犯後態度不佳等情，爰量處如主文所示
    之宣告刑。又被告犯罪後，中華民國九十六年罪犯減刑條例
    （下稱減刑條例）業於96年7 月16日公布施行，本件被告犯
    罪時間係在96年4 月24日以前，罪名亦合於減刑條例第2 條
    第1 項第3 款之規定，應減其有期徒刑二分之一。
五、易科罰金之諭知：
    按犯最重本刑為5 年以下有期徒刑以下之刑之罪，依減刑條
    例規定減為6 月以下有期徒刑、拘役者，應於為減刑裁判時
    ，併諭知易科罰金折算之標準，減刑條例第9 條定有明文。
    又修正前刑法第41條第1 項前段規定：「犯最重本刑為5 年
    以下有期徒刑以下之刑之罪，而受6 個月以下有期徒刑或拘
    役之宣告，因身體、教育、職業、家庭之關係或其他正當事
    由，執行顯有困難者，得以1 元以上3 元以下折算一日，易
    科罰金。」，又受刑人行為時之易科罰金折算標準，依修正
    前罰金罰鍰提高標準條例第2 條前段規定（現已刪除），就
    其原定數額提高為100 倍折算1 日，則本件受刑人行為時之
    易科罰金折算標準，應以銀元3 百元折算1 日，經折算為新
    臺幣後，應以新臺幣九百元折算為1 日。惟95年7 月1 日施
    行之修正後刑法第41條第1 項前段則規定：「犯最重本刑為
    5 年以下有期徒刑以下之刑之罪，而受6 個月以下有期徒刑
    或拘役之宣告者，得以新臺幣1 千元、2 千元或3 千元折算
    一日，易科罰金。」比較修正前後之易科罰金折算標準，以
    95年7 月1 日修正公布施行前之規定，較有利於被告。本件
    被告連續犯詐欺取財罪，經本院宣告有期徒刑8 月，嗣依上
    開減刑條例之規定，減為有期徒刑4 月，爰審酌被告資力及
    本件犯罪情節，併諭知如易科罰金，以銀元參佰元即新台幣
    玖佰元折算壹日之折算標準。
參、不另為無罪部分：
一、公訴意旨另以：被告辛○○於92年間，利用幫忙丙○○申辦
    日盛商業銀行（下稱日盛銀行）與台新銀行現金卡之機會，
    取得丙○○之個人基本資料後，竟基於意圖為自己不法所有
    及偽造文書之概括犯意，先委請不詳之不知情刻印店人員偽
    刻「丙○○」之印章1 枚（未扣案）後，偽造丙○○之署名
    填寫現金卡申請書，持向寶華等3 家銀行現金卡各1 張後，
    經寶華銀行、遠東銀行、萬泰銀行核卡後，由辛○○持前揭
    3 張現金卡向銀行借款，使該3 家銀行誤認辛○○係真正持
    卡人丙○○而陷於錯誤予以借款，計詐得寶華銀行3 萬元、
    遠東銀行9 萬元、萬泰銀行1 萬9000元，足生損害於辛○○
    及該3 家銀行；復意圖為自己不法之所有，於92年底，利用
    幫助乙○○辦理現金卡之機會，向乙○○佯稱：現金卡辦畢
    後，寶華銀行會匯錢至乙○○帳戶中，但並不會交付現金卡
    片云云，致使乙○○信以為真並陷於錯誤，因而同意授權辛○○辦理現金卡，經寶華銀行核發現金卡後，由辛○○取得
    該張現金卡使用，使寶華誤認辛○○係真正持卡人乙○○而
    陷於錯誤予以借款，計詐得寶華銀行8 萬元，足生損害於乙○○。嗣丙○○在93年底收到上開3 家銀行帳單後，經質問
    辛○○後，辛○○坦承冒用丙○○名義申辦前揭3 張現金卡
    ，並向丙○○稱：因該3 張現金卡利息過高，可辦理較低利
    率信用貸款來償還現金卡債務，並願承擔該筆信用貸款債務
    等語，丙○○遂同意辛○○向台新銀行代為辦理額度20萬元
    之信用貸款（僅核撥15萬元）。另於94年（起訴書誤載95年
    ）年4 月間偽造丙○○之簽章，再向台新商業銀行申辦17萬
    元之貸款，致生損害於丙○○。因認被告另涉刑法第216 條
    、第210 條之連續行使偽造私文書及同法第339 條之2 第1
    項之詐欺罪嫌。
二、按「犯罪事實應依證據認定之，無證據不得認定犯罪事實」
    、「不能證明被告犯罪者，應諭知無罪之判決」，刑事訴訟
    法第154 條第2 項、第301 條第1 項分別定有明文。申言之
    ，犯罪事實之認定應憑證據，如未能發現相當證據，或證據
    不足以證明，自不能以推測或擬制之方法，作為裁判基礎（
    最高法院40年台上字第86號判例意旨參照）；且認定犯罪事
    實所憑之證據，雖不以直接證據為限，間接證據亦包括在內
    ，然而無論直接證據或間接證據，其為訴訟上之證明，須於
    通常一般之人均不致有所懷疑，而得確信其為真實之程度者
    ，始得據為有罪之認定，倘其證明尚未達到此一程度，而有
    合理之懷疑存在而無從使事實審法院得有罪之確信時，即應
    由法院為諭知被告無罪之判決（最高法院76年台上字第4986
    號判例意旨參照）。再者，依刑事訴訟法第161 條第1 項規
    定，檢察官對於起訴之犯罪事實，仍應負提出證據及說服之
    實質舉證責任；倘其所提出之證據，不足為被告有罪之積極
    證明，或其指出證明之方法，無從說服法院以形成被告有罪
    之心證，基於無罪推定之原則，自應為被告無罪判決之諭知
    （最高法院92年度台上字第128 號判例意旨參照）。
三、公訴人認被告涉犯上開連續行使偽造私文書等罪嫌，係以：
    （一）被害人丙○○及乙○○之寶華銀行信用卡申請書、往
    來明細查詢報表，及丙○○之遠東銀行現金卡申請書、存摺
    往來明細分戶帳列表、萬泰銀行現金卡申請書、交易明細表
    各1 份；台新銀行信用貸款申請書、台新銀行及日盛銀行之
    現金卡申請書各1 份、和解書1 份、本票影本1 紙：證明寶
    華等3 家銀行之現金卡申請書及上開2 家台新銀行之貸款申
    請書，被告有偽造丙○○署名之事實；（二）證人即被害人
    丙○○於偵查中之證述：證明被告未得丙○○同意，而以丙○○名義申辦寶華等3 家銀行現金卡及台新銀行2 筆信用貸
    款之事實；（三）證人即被害人乙○○於偵查中證述：被告
    取得現金卡未交給乙○○使用之事實；（四）被告辛○○供
    述有使用寶華等3 家銀行現金卡及上開2 家台新銀行貸款之
    事實為其論據。
四、訊據被告辛○○堅詞否認此部分偽造私文書等犯行，並辯稱
    ：我沒有偽造丙○○之印章及簽名，我代向寶華等3 家銀行
    申請現金卡，都是拿申請書給丙○○自己填寫，經銀行核卡
    後，丙○○將寶華等3 家銀行之現金卡交給我使用，等於是
    我跟丙○○借錢；又乙○○辦理寶華銀行的現金卡部分，也
    是乙○○自己去辦理，我再向他借用；另於94年4 月間向台
    新商業銀行申辦17萬元信用貸款部分，是丙○○在高雄填寫
    申請書並辦理對保，貸款核撥後，丙○○同意由我使用，這
    些事情丁○○也都知道等語。經查：
(一)本件證人丙○○於偵查中固證稱：被告叫我辦理日盛銀行與
    台新銀行的現金卡，其餘寶華銀行、遠東商銀及萬泰銀行的
    現金卡，都是在我不知情的情況下幫我辦理的，寶華等3 家
    銀行的申請書，均不是我簽名蓋章的，我印章也沒交給她，
    我印象中是有這3 家銀行的申請書，但我不確定，我辦日盛
    及台新銀行現金卡時，銀行有派人與我對保，但其他3 家銀
    行沒有派人跟我對保等語（偵他9264卷第16至18頁）；然於
    本院審理中則證稱：我有授權被告用我的名義申辦寶華等3
    家銀行的現金卡，但我印象中沒有收到這3 家銀行的現金卡
    ，也不知道是否填寫過寶華等3 家銀行現金卡的申請書，因
    為丙○○一次拿很多張銀行的申請書我填寫，我到地檢署提
    出被告涉嫌偽造文書及詐欺罪，是因為我沒有拿到錢，丙○○當初與我簽協議書說要還錢，但後來卻沒有還錢等語（本
    院卷第150 、151 頁）；是證人丙○○於偵查中之證詞是否
    可採，已非無疑。
(二)證人丁○○於本院審理中證稱：我知道丙○○有申辦現金卡
    借被告使用，被告也有陪丙○○去領取現金卡及更改密碼；
    我跟丙○○住在同一間房間時，丙○○曾告訴我有申辦現金
    卡給被告使用；我有親眼看到被告陪同丙○○去領萬泰銀行
    現金卡，同時更改密碼，我確定是萬泰銀行，因為我載被告
    去中華路圓環錢櫃附近的萬泰銀行，丙○○那時候已經在那
    邊等待，當時被告跟我說今天要去領卡，我問她領什麼卡，
    她說領萬泰銀行現金卡，我去那邊原本在外面等待，我從外
    面玻璃門看到她們在更改現金卡密碼，我後來進去裡面，聽
    到丙○○說更改為被告的生日，她會比較記得，也就是說這
    張卡片是要給被告用的；丙○○跟我說過，她有借寶華、遠
    東及萬泰銀行3 張現金卡給被告使用，我也拿過丙○○在台
    新銀行嘉義分行開戶的存摺，被告請我匯款，台新銀行的存
    摺跟提款卡放在一起，我問被告為何是嘉義分行，她說當初
    承辦員是在嘉義，所以在嘉義開戶，我只知道丙○○第2 次
    向台新銀行貸款的事情，因為當時我請丙○○幫我申請信用
    貸款，丙○○說已經幫忙被告辦理第2 次信貸，不願再幫我
    ，我才知道丙○○已幫被告做第2 次貸款，貸款目的是要向
    台新銀行清償第1 次貸款等語（本院卷第168 至171 頁）。
    就證人丁○○上開證詞觀之，被害人丙○○顯有同意被告申
    辦上開寶華等3 家銀行之現金卡，並授權被告向台新銀行申
    辦第2 次信用貸款等情甚明。
(三)本件經上開寶華等3 家銀行之現金卡承辦人員於本院證稱如
    下：
１、證人即寶華銀行經辦人員溫昌恒證稱：當初我經辦寶華銀行
    的現金卡部分，是針對業務送來的資料，以電話照會申請人
    ，當時我在泛亞銀行（即寶華銀行）徵審部門擔任照會、徵
    信工作，本件我以電話詢問，對方接聽時，我核對其基本資
    料，依照書面紀錄資料，即從姓名、身分證資料等逐一核對
    ，我沒有見到本人等語（本院卷二第6 頁）。
２、證人即遠東銀行經辦人員戊○○證稱：本件丙○○之遠東銀
    行現金卡申請書，是我親自拿到漢神百貨地下2 樓的飾品店
    拿給丙○○親自書寫，且我看到她簽名，當時我在遠東銀行
    擔任業務人員，推廣信用貸款及協助辦理信用貸款，我認識
    在庭之被告辛○○，她原名鄭芳妹，她之前是寶華銀行行員
    ，我們有些案件會互相介紹，她跟我說丙○○是她乾妹妹，
    想做負債整合，請我去找丙○○，我是親自拿現金卡的申請
    書去丙○○工作的地方等語（本院卷二第16、17頁）。
３、證人即萬泰銀行經辦人員李芝嫺證稱：本件丙○○之萬泰銀
    行現金卡申請書，我是擔任徵信照會工作，徵信照會沒有見
    過丙○○本人，依照公司流程製作，我有打丙○○戶籍電話
    是她父親接的，她父親說丙○○住高雄，我有撥打電話到漢
    神公司，但漢神公司小姐說不認識丙○○，也不清楚是否有
    在伊利櫃檯上班，我們公司同事後來有確認過等語（本院卷
    二第10、11頁）；證人即萬泰銀行經辦人員己○○另證稱：
    我是本件丙○○之萬泰銀行現金卡推廣人員，萬泰銀行核卡
    時原則上本人必須備齊雙證件去領卡，領卡時要帶身分證到
    臨櫃去領卡，見簽人在領卡時，也要看到領卡人簽名等語（
    本院卷二第18至20頁）。
４、綜上，本件丙○○除同意被告申辦上開寶華等3 家銀行之現
    金卡外，並有參與寶華等3 家銀行之徵信、對保及領卡事宜
    ；參以本院審理中證人丙○○亦證稱被告幫我申請現金卡，
    我同意她幫我代刻印章等語（本院卷第162 頁）。是被告辯
    稱其未偽造丙○○之印章及簽名，寶華等3 家銀行之現金卡
    申請書，都是丙○○自己填寫，經銀行核卡後，丙○○才將
    核發之現金卡交給被告使用一節，尚屬可採。
(四)就申辦台新銀行17萬元之信用貸款部分，該銀行承辦人員庚○○於本院審理中證稱：我是本件丙○○於台新銀行貸款17
    萬元的承作人員，從卷附資料觀之，丙○○應該是在高雄辦
    的，我有委託同事甲○○在高雄台新銀行幫我對保，承貸下
    來的17萬元，有匯款到客戶丙○○在台新銀行開立的帳戶等
    語（本院卷二第12至15頁）；參以證人丁○○於本院審理中
    證稱：我只知道丙○○第2 次向台新銀行貸款的事情，因為
    當時我請丙○○幫我申請信用貸款，丙○○說已經幫忙被告
    辦理第2 次信貸，不願再幫我，我才知道丙○○已幫被告做
    第2 次貸款，貸款目的是要向台新銀行清償第1 次貸款等語
    ，已如前述。綜上，被告辯稱第2 次向台新商業銀行申辦17
    萬元信用貸款部分，係由丙○○在高雄填寫申請書並辦理對
    保，並於貸款核撥後，丙○○同意動用核撥貸款金額一節，
    亦屬可採。況丙○○同意被告向台新銀行辦理第2 次貸款之
    目的，既係清償先前寶華等3 家銀行及台新銀行之第1 次貸
    款金額，衡情被告亦無在台新銀行之信用貸款申請書上，另
    行偽造丙○○簽名或偽刻印章之必要。
(五)證人乙○○業於偵查中證稱：我在寶華銀行苓雅分行辦理現
    金卡，被告跟我說現金卡是直接將錢匯到我郵局帳戶，不是
    拿到卡片，94年初寶華銀行跟我說欠8 萬多元的卡費，我才
    知現金卡是要拿卡片的，我申辦的現金卡都有繳款紀錄，但
    錢都不是我繳的，錢也不我借的等語（偵他9264卷第18頁）
    ；另於本院審理中證稱：我沒有拿到寶華銀行的現金卡，當
    初辦卡的目的是我要買機車，需要現金，所以申請3 萬元之
    現金卡，我透過被告代辦，3 萬元有匯到我郵局戶頭，我只
    有拿到3 萬元；但後來查證，寶華銀行通知我的帳戶內，陸
    續有借錢、有現金還錢及轉帳還款，我才知道被告前後已經
    使用10萬多元，包括利息部分，已經欠銀行12、13萬元，因
    為被告沒有還錢，才被銀行催繳等語（本院卷第163 至168
    頁）；惟證人丙○○於本院審理中證稱：乙○○辦理寶華銀
    行現金卡目的，是要幫我買機車，乙○○有貸到3 萬元，乙○○有拿到寶華銀行的現金卡，我不清楚怎樣拿到，應該是
    他親領的等語（本院卷第157 頁）。從而，本件顯係乙○○
    辦理寶華銀行現金卡，並於銀行核卡後，再將其現金卡交付
    被告使用甚明；是本件自難以被告事後未能如期償還乙○○
    於寶華銀行之現金卡債務，而遽推認被告自始有不法所有之
    詐欺意圖。
五、綜上，本件檢察官所提出之證據，均不足證明被告辦理上開
    寶華等3 家銀行之現金卡，及向台新銀行申辦第2 次信用貸
    款，有偽造丙○○之印章及簽名之必要；且本件既係乙○○
    將其寶華銀行現金卡同意交付被告使用，被告借錢後雖未還
    款，亦僅民事糾紛，告訴人乙○○應循民事訴訟程序謀求解
    決，不得遽認被告向乙○○借用現金卡使用，自始即有不法
    所有之詐欺意圖。另基於前引法條及判例意旨所揭示之無罪
    推定原則，被告犯罪即屬不能證明，本應為無罪之諭知；然
    起訴意旨認被告所犯此部分偽造文書等罪嫌，因上開論罪屬
    實之詐欺取財罪，具有連續犯之裁判上一罪關係，爰不另為
    無罪之諭知，併此敘明。
肆、據上論斷，應依刑事訴訟法第299 條第1 項前段、第300 條
    ，刑法第2 條第1 項前段、修正前刑法第56條、刑法第339
    條第1 項、第41條第1 項前段，罰金罰鍰提高標準條例第1
    條前段、修正前罰金罰鍰提高標準條例第2 條，刑法施行法
    第1 條之1 ，中華民國九十六年罪犯減刑條例第2 條第1 項
    第3 款、第7 條、第9 條，判決如主文。
本案經檢察官黃子宜到庭執行職務。
中    華    民    國    98    年    3     月    26    日
            刑事第十二庭  審判長法  官  黃建榮
                                法  官  楊珮瑛
                                法  官  蘇揚旭
以上正本證明與原本無異。
如不服本判決應於收受送達後10日內向本院提出上訴書狀，並應
敘述具體理由；如未敘述上訴理由者，應於上訴期間屆滿後20日
內向本院補提理由書（均須按他造當事人之人數附繕本）「切勿
逕送上級法院」。
中    華    民    國    98    年    3     月    26    日
                                書記官  莊正彬
附錄本案論罪科刑法條全文：
刑法第339 條（普通詐欺罪）
意圖為自己或第三人不法之所有，以詐術使人將本人或第三人之
物交付者，處5 年以下有期徒刑、拘役或科或併科1 千元以下罰
金。
以前項方法得財產上不法之利益或使第三人得之者，亦同。
前二項之未遂犯罰之。


司法院資訊處製作；財團法人民間司法改革基金會備份。
